臺灣高等法院高雄分院刑事裁定　　　　　　96年度抗字第92號
抗　告　人
即自訴人　　信元眼鏡股份有限公司
代　表　人　乙○○
自訴代理人　孫志鴻　律師
被　　　告　甲○○
上列抗告人因被告業務侵占案件，不服臺灣屏東地方法院中華民
國95年12月25日裁定（94年度自字第2 號，誤載為判決），提起
抗告，本院裁定如下：
    主  文
抗告駁回。
    理  由
一、本件抗告意旨略以：對原判決（實為裁定）尚難甘服云云（
    未具理由狀敘明具體抗告理由）。
二、按法院或受命法官，得於第一次審判期日前，訊問自訴人、
    被告及調查證據，於發見案件係民事或利用自訴程序恫嚇被
    告者，得曉諭自訴人撤回自訴；又訊問及調查結果，如認為
    案件有第252 條、第253 條、第254 條之情形者，得以裁定
    駁回自訴，刑事訴訟法第326 條第1 項、第3 項前段分別定
    有明文。次按犯罪事實應依證據認定之，無證據不得認定犯
    罪事實，刑事訴訟法第154 條第2 項亦有明定。又所謂認定
    犯罪事實之證據，係指足以認定被告確有犯罪行為之積極證
    據而言，如未發現相當證據，或證據不足以證明，自不能以
    推測或擬制之方法，以為裁判基礎，最高法院亦著有40年臺
    上字第86號判例可資參照。而刑法上之侵占罪，須持有人有
    變易原來持有意思而為不法所有之意思，始能成立。如僅將
    持有之物延遲交還或有其他原因，致一時未予交還，既欠缺
    主觀犯意，即難繩以侵占罪（最高法院82年度臺上字第5065
    號判決參照）。
三、自訴意旨略以：甲○○受雇於自訴人，擔任自訴人潮州分公
    司經理，負責該分公司業務之經營、帳務結算及現金收入保
    管等業務，其作業流程為：被告所在之分公司於每晚營業時
    間結束後，應結帳並傳真回報當天銷售收入之營業報表予自
    訴人，並於翌日將所收取之款項匯入自訴人指定之帳戶。詎
    被告甲○○竟意圖為自己不法之所有，基於業務侵占之概括
    犯意，自民國（下同）93年1 月間起至同年7 月間止，將其
    業務上持有之款項以多報少，侵占自訴人之應收帳款合計新
    臺幣（下同）53,450元（原審審理中變更侵占金額為49,150
    元），因認被告涉有刑法第336 條第2 項之業務上侵占罪嫌
    云云。
四、原裁定以：被告甲○○堅決否認有業務侵占自訴人款項之犯
    行，辯稱：伊為店長，因負擔業績壓力，有時會因客戶層級
    及產品性質而調整售價，而另由其他部分補足，且潮州分店
    內另僱請3 名員工，收受價金之金額並非均由伊所經手，伊
    於93年7 月下旬已與自訴人清算帳務，伊已放棄同年5 至7
    月之3 個月紅利以作為帳務誤差之補償，並於同年9 月16日
    離職等語。且查：(一)被告為自訴人所設立之信元眼鏡股份有
    限公司潮州分公司之經理，負責該分公司之營運等情，業經
    自訴人提出高雄市政府92年1 月27日高市府建二公字第0911
    0922301 號函所附信元眼鏡股份有限公司分公司設立登記表
    1 份，及被告提出之豪昌潮州店合約書2 紙附卷可參，則被
    告為實際設立登記名義信元眼鏡股份有限公司潮州分公司（
    對外營業名稱為豪昌眼鏡公司潮州店）之店長應屬無疑。(二)
    自訴人雖提出營業日報表、藥水銷售表、收據作為被告以收
    取訂金而未予回報或收取較高額之訂金而回報較少之金額以
    侵占其中差額，惟依卷附自訴人所提出之聯單編號121802、
    121804、107908、121820、121821、107919、107920、1218
    31、107930、121853、107945、107953、107955、121863、
    107958、121866、107971、131725、121882、121889、1317
    38之收據上所載之接待人為「宏」（即陳威宏）；編號1218
    23、107930、121840、107942、121842、131728、107985收
    據上所載之接待人為「香」；編號107982收據上所載之接待
    人為「男」（即蔡炤男），核與營業日報表所記載相符，是
    除收據上聯單編號107935、107937、107983、131734所載之
    接待人為「勳」應為本件被告甲○○者外，其餘客戶之接待
    人應為上開潮州店之其他店員，則依一般商業習慣，通常訂
    金之收受，多為接待之店員所經手，是被告所辯店內另3 名
    員工亦有與客戶接洽收受價金等語，所言非虛。又依自訴人
    所提出事證，尚不足以證明上開單據所載之金額如係由店內
    其他店員所經手收受之訂金或貨款已悉數交由被告持有中，
    是上開價款其究已為被告持有之狀態尚屬有疑，則無法證明
    被告是否有「易持有為所有」之客觀行為。(三)又被告雖自承
    部分帳務確實有誤等情，惟被告係擔任店長一職，就上開潮
    州店之業績擔負有成敗之責，如績效良好達標準時，即得以
    3 個月為一季發放紅利，此有紅利計算表在卷可按（見原審
    卷第191 頁），而在商業交易習慣中，為求創造績效時，彈
    性採取因客戶而異其收費或由其他商品部分填補差價等方式
    作為經營管理之手段並非罕聞，是被告上開所辯，尚與常情
    無違，應堪採信；況自訴人未發放93年5 、6 、7 月共3 月
    之紅利等情，亦為自訴代理人所不爭執，被告以上開紅利作
    為潮州店帳務誤差之清償，此有被告出具之93年7 月30日之
    切結書1 紙在卷可按（見原審卷第110 頁），足徵被告主觀
    上欠缺「不法所有」之意圖甚明。(四)再者，縱被告未依公司
    內規按月給付確實之金額等情屬實時，在自訴人未能提出被
    告有何不法所有之主觀意圖及易持有為所有之客觀行為之積
    極證據時，僅能認被告有民事債務不履行之問題，尚難與刑
    法上業務侵占罪之構成要件相合等為由，而裁定駁回自訴人
    之自訴，經核於法並無違誤。
五、按檢察官就被告犯罪事實，應負舉證責任，並指出證明之方
    法；檢察官於審判期日所得為之訴訟行為，於自訴程序，由
    自訴代理人為之，刑事訴訟法第161 條第1 項、第329 條第
    1 項分別定有明文。故自訴代理人自應就被告犯罪事實負舉
    證責任，並指出證明之方法。本件自訴代理人既無法舉證證
    明被告犯業務侵占罪，從而原審依審判期日前訊問及調查結
    果，認為被告犯罪嫌疑不足，而依刑事訴訟法第326 條第1
    項、第3 項、第252 條第10款之規定，以裁定駁回自訴人之
    自訴，並無違誤。抗告人提起抗告並未附具任何理由，空言
    指摘原審裁定不當，為無理由，應予駁回。
據上論結，應依刑事訴訟法第412 條，裁定如主文。
中　　華　　民　　國　　96　　年　　4 　　月　　11　　日
                  刑事第四庭    審判長法  官  蕭權閔
                                      法  官  陳吉雄
                                      法  官  林水城
以上正本證明與原本無異。
本裁定不得再抗告。
中　　華　　民　　國　　96　　年　　4 　　月　　11　　日
　　　　　　　　　　　　　　　　　　　書記官  吳新貞
